臺灣臺南地方法院民事判決
109年度訴字第1107號
原      告  杜秀雲  
訴訟代理人  徐肇謙律師
被      告  林素慧  
訴訟代理人  郭群裕律師
上列當事人間請求請求履行契約事件，經民國一百零九年十二月
十六日言詞辯論終結，本院判決如下：
    主    　文
原告之訴駁回。
訴訟費用由原告負擔。
    事實及理由
壹、程序方面：
    按訴狀送達後，原告不得將原訴變更或追加他訴，但請求之
    基礎事實同一者，不在此限，民事訴訟法第255 條第1 項第
    2 款定有明文。原告起訴時聲明：被告應將坐落台南市○區○
    ○段00000地號土地應有部分214.03分之83.87、同段521-1地
    號土地應有部分628.1分之246.12之所有權移轉登記為原告
    所有。嗣於民國109年10月5日具狀變更其聲明為：被告應於
    原告給付價金新臺幣(下同)300萬元之同時，將坐落台南市○
    區○○段00000地號土地應有部分214.03分之83.87、同段521-
    1地號土地應有部分628.1分之246.12之所有權移轉登記為原
    告所有。是原告所為聲明之變更部分，乃係依據同一買賣契
    約所請求，揆諸前開規定，其訴之變更自應准許。
貳、實體方面：
一、原告起訴主張：
　  台南市○區○○段00000地號土地、面積214.3平方公尺(下稱系
    爭518-1地號土地)及同段521-1地號土地、面積628.1平方公
    尺(下稱系爭521-1地號土地；下合稱系爭2筆土地)為被告所
    有。原告與被告於103年1月7日訂立不動產買賣契約(下稱系
    爭買賣契約)，約定將系爭2筆土地之100坪（約330平方公尺
    ），以每坪1萬元，共計300萬元出賣予原告，按系爭2筆土
    地面積大小比例，換算應有部分應為系爭518-1地號土地部
    分、應有部分214.03分之83.87，系爭521-1地號土地部分、
    應有部分628.1分之246.12，原告於系爭買賣契約成立同日
    已將上開價金分別以現金60萬元與原告元大銀行灣裡分行帳
    戶00000000000000號（下稱原告元大銀行帳戶）匯款240萬
    元與被告，並全數給付被告完畢，且於系爭2筆土地上興建
    鐵皮屋（下稱系爭鐵皮屋）。詎料，被告於109年2月15日及
    3月24日分別匯款2,592,000元及600,000予原告，並向原告
    表示系爭買賣契約已不存在。但原告並無同意被告解除買賣
    契約，爰依系爭買賣契約，請求被告移轉系爭土地所有權予
    原告。並聲明：被告應於原告給付價金300萬元之同時，將
    所有系爭518-1地號土地應有部分214.03分之83.87、系爭52
    1-1地號土地應有部分628.1分之246.12之所有權移轉登記為
    原告所有。
二、被告則以：
    原告雖有以現金60萬元與匯款240萬元給付被告，然係因被
    告林素慧之大哥即訴外人林瀅淵因做生意有資金上需求（被
    告林素慧為林瀅淵作會計管帳），向表哥訴外人陳進義（即
    原告杜秀雲之配偶）一家人商借，為此，林瀅淵尚開立大眾
    銀行之支票一紙交付予陳進義為憑據，故原告始於103年1月
    7日匯款240萬元至被告之帳戶。系爭2筆土地上興建系爭鐵
    皮屋，乃因原告與證人呂麗華有放置物品之需求，向被告借
    地搭建，被告念及雙方乃親戚關係，故無償提供使用。原告
    主張雙方於103年1月7日成立系爭買賣契約，惟被告乃於103
    年2月21日始取得系爭2筆土地所有權，客觀上被告又何以與
    原告成立系爭2筆土地買賣内容之可能，更證原告所主張買
    賣契約一節，屬臨訟杜撰之詞等語，資為抗辯。
三、得心證之理由：
  ㈠當事人主張有利於己之事實者，就其事實有舉證之責任，民
    事訴訟法第277條本文定有明文。又民事訴訟如係由原告主
    張權利者，應先由原告負舉證之責，若原告先不能舉證，以
    證實自己主張之事實為真實，則被告就其抗辯事實即令不能
    舉證，或其所舉證據尚有疵累，亦應駁回原告之請求；原告
    於其所主張之起訴原因，不能為相當之證明，而被告就其抗
    辯事實，已有相當之反證者，當然駁回原告之請求。本件原
    告主張兩造間就系爭2筆土地有買賣關係存在，為被告所否
    認，依上開說明，原告自應就兩造間有無買賣契約存在一節
    ，負舉證之責。
　㈡原告主張兩造間就系爭2筆土地成立買賣契約，固提出原告元
    大銀行帳戶存簿明細表、存證信函及系爭鐵皮屋照片為證。
    然觀諸原告所提出原告元大銀行帳戶雖記載於103年1月7日
    轉帳240萬元（見補卷第27頁），及被告亦不否認原告曾交
    付現金60萬元等情，惟匯款及交付現金之原因多端，不足以
    此證明兩造間就系爭2筆土地有買賣之合意。再者，依據原
    告所提出之109年6月19日存證信函，僅係原告單方面表示其
    向被告買受系爭2筆土地，共100坪等情，亦無法以此證明兩
    造間就系爭2筆土地，確有買賣合意存在。又原告所提出之
    系爭鐵皮屋照片僅係能證明確實有鐵皮屋坐落於系爭2筆土
    地，然亦無法以此證明兩造間就系爭2筆土地有買賣之合意
    。
　㈢證人呂麗華雖於本院審理時證述：伊於106年間亦有向被告購
    買系爭2筆土地。兩造當時在伊家門口討論，因為伊也想要
    買，所以有參與討論，當時原先持有系爭2筆土地之所有權
    人為被告父親公司的股東，當時是以1坪3萬元賣給被告，所
    以伊和原告就用1坪3萬元向被告購買等語（見卷第75頁）。
    惟觀諸系爭518-1地號土地，登記原因為買賣、登記日期為1
    03年2月21日、系爭521-1地號土地，登記原因為贈與，登記
    日期為103年2月21日等情，土地登記第一類謄本附卷可查（
    見補卷第19頁至第25頁），足徵系爭521-1地號土地乃係他
    人贈與被告，僅系爭518-1地號土地係被告向他人購買，是
    證人呂麗華證述被告向他人購買系爭2筆土地，顯與事實相
    違。又被告乃於103年2月21日始登記為系爭2筆土地之所有
    權人，如何於取得系爭2筆土地所有權之前即103年1月7日即
    將系爭2筆土地出售予原告。況且證人呂麗華對於被告另案
    提起訴訟，請求被告將系爭2筆土地之部分土地移轉登記與
    證人呂麗華，顯見，證人呂麗華係就系爭2筆土地具有利害
    關係之人，難期其於本院為公正、合理之證述。是難以證人
    呂麗華上開之證述，即得遽認兩造間就系爭2筆土地成立買
    賣之合意。
　㈣承上，原告未提出其他任何證據以實其說，是以原告基於買
    賣契約之法律關係，請求於給付被告買賣價金300萬元同時
    ，被告應將系爭土地之部分移轉登記與原告，係屬無據，自
    非可採。
四、綜上所述，原告未能舉證證明兩造間就系爭2筆土地成立買
    賣契約之合意，難認兩造間就系爭2筆土地有買賣合意存在
    。從而，原告依據買賣契約關係，請求被告應於原告給付價
    金300萬元之同時，將所有系爭518-1地號土地應有部分214.
    03分之83.87、系爭521-1地號土地應有部分628.1分之246.1
    2之所有權移轉登記為原告所有，為無理由，應予駁回。
五、又本件事證已臻明確，兩造其餘攻擊防禦方法及舉證，與本
    判決結果不生影響，自無另逐一論列之必要，併予敘明。
六、訴訟費用負擔之依據：民事訴訟第78條。　　　　　　　　
中　　華　　民　　國　　109 　年　　12　　月　　30　　日
                  民事第四庭  法    官　葉淑儀
以上正本係照原本作成。
如對本判決上訴，須於判決送達後20日內向本院提出上訴狀。
如委任律師提起上訴者，應一併繳納上訴審裁判費。
中　　華　　民　　國　　109 　年　　12　　月　　30　　日
                              書 記 官 許榮成